臺灣高等法院刑事裁定
111年度毒抗字第17號
抗  告  人  
即  被  告    孫育賢（原名蘇育賢）




上列抗告人即被告因聲請施以強制戒治案件，不服臺灣新北地方
法院110年度毒聲字第2496號，中華民國110年12月7日裁定（聲
請案號：臺灣新北地方檢察署110年度聲戒字第266號、110年度
毒偵字第691號），提起抗告，本院裁定如下：
    主  文
抗告駁回。                                             
    理  由
一、原裁定意旨略以：抗告人即被告甲○○（下稱被告）因施用第
    二級毒品案件，前經臺灣新北地方法院以110年度毒聲字第1
    419號裁定令入勒戒處所觀察、勒戒後，經法務部○○○○○○○○
    附設勒戒處所評估結果，認被告仍有繼續施用毒品傾向，爰
    依毒品危害防制條例第20條第2項後段規定，裁定令入戒治
    處所施以強制戒治，其期間為6個月以上，至無繼續強制戒
    治之必要為止，但最長期間不得逾1年等語。
二、抗告意旨略以：原裁定認定被告有繼續施用毒品傾向，無非
    係以勒戒處所陳報之評估結果，被告並非否定醫師評估之專
    業性，但質疑該評估之準確性。施用毒品者經勒戒後，經評
    估有繼續施用毒品傾向者，就要強制戒治，若再犯就要判刑
    ，顯然評估之準確性並非準確。況且經觀察勒戒後再犯施用
    毒品之案例很多，施用毒品者是病人，病源是施用毒品所造
    成的，此評估顯有違比例原則。綜上所述，請求撤銷原裁定
    云云。
三、按觀察、勒戒後，檢察官或少年法院（地方法院少年法庭）
    依據勒戒處所之陳報，認受觀察、勒戒人有繼續施用毒品傾
    向者，檢察官應聲請法院裁定或由少年法院（地方法院少年
    法庭）裁定令入勒戒處所強制戒治，其期間為6個月以上，
    至無繼續強制戒治之必要為止，但最長不得逾1年，毒品危
    害防制條例第20條第2項後段定有明文。
四、經查：
　㈠被告因施用第二級毒品案件，前經原審法院以110 年度毒聲
    字第1419號裁定令入勒戒處所觀察、勒戒，執行後經法務部
    ○○○○○○○○附設勒戒處所評估結果，認被告仍有繼續施用毒品
    傾向，有法務部○○○○○○○○110年11月25日北所衛字第1101300
    6720號函暨附件有無繼續施用毒品傾向證明書、有無繼續施
    用毒品傾向評估標準紀錄表在卷可憑（毒偵字第691號卷第1
    23～125頁），原審乃依檢察官之聲請，裁定令被告入戒治處
    所強制戒治。
　㈡按有無繼續施用毒品傾向之評估標準，並非完全以受勒戒人
    勒戒後之結果為準，勒戒前之各種情況，仍應作為評估之依
    據。依勒戒處所評分說明手冊規定，係以前科紀錄與行為表
    現、臨床評估、社會穩定度三項合併計算分數，受觀察勒戒
    人入所後，經過2週時間的觀察、勒戒，由處所及醫療人員
    依據其各項紀錄、資料及觀察勒戒期間之行為表現，加以評
    分。在勒戒人入所4至6週後，可再做一次評估以做必要之評
    分修正。每一大項皆有靜態因子與動態因子。先以靜態因子
    分數評分，靜態因子分數總分在60分（含）以上為「有繼續
    施用毒品傾向」；60分以下，與動態因子分數相加，如果總
    分在60分（含）以上，為「有繼續施用毒品傾向」。是被告
    有無「繼續施用毒品傾向」，係依具體個案之臨床實務及相
    關事證等情綜合判定，有相當之專業依據及標準，且涉及專
    門醫學。又衡酌強制戒治之目的，係為協助施用毒品者戒斷
    毒品之心癮及身癮所為之一種保安處分類型，而該評估標準
    係適用於每一位受觀察、勒戒處分之人，具一致性、普遍性
    、客觀性，倘其評估由形式上觀察，無擅斷或濫權等明顯不
    當之情事，法院宜予尊重。
　㈢查被告於執行觀察、勒戒期間，經法務部○○○○○○○○附設勒戒
    處所醫療人員評分結果，認：①前科紀錄與行為表現部分合
    計為35分（毒品犯罪相關司法紀錄「有，3筆」上限10分、
    首次毒品犯罪年齡為「20歲以下」計10分、其他犯罪相關紀
    錄「有，6筆」上限10分、入所時尿液毒品檢驗為「一種毒
    品反應」計5分，上開4項靜態因子合計為35分；所內行為表
    現之動態因子為「無重度違規、無輕中度違規、無持續於所
    內抽菸」計0分）；②臨床評估部分合計為28分（多重毒品濫
    用為「有，種類：海洛因、安非他命、K他命」計10分、合
    法物質濫用為「有，種類：菸、檳榔」計4分、使用方式為
    「無注射使用」計0分、使用年數「超過一年」計10分，上
    開4項靜態因子合計為24分；精神疾病共病〈含反社會人格〉
    經評定為「無」計0分、臨床綜合評估〈含病識感、動機、態
    度、就醫意願〉評定為「中度」計4分，上開2項動態因子合
    計為4分）；③社會穩定度部分合計為2分（工作為「兼職工
    作：鐵工」計2分，家人藥物濫用為「無」計0分，上開2項
    靜態因子合計2分；入所後家人是否訪視為「有」計0分、出
    所後是否與家人同住為「是」計0分，上開2項動態因子合計
    0分）。以上①至③部分之總分合計為65分（靜態因子共計61
    分，動態因子共計4分），已在60分以上，而綜合判斷為「
    有繼續施用毒品傾向」等情，有上開法務部○○○○○○○○110年1
    1月25日北所衛字第11013006720號函暨附件有無繼續施用毒
    品傾向證明書、有無繼續施用毒品傾向評估標準紀錄表在卷
    可憑。該綜合判斷之結果係由該所具相關專業知識經驗人士
    ，依其本職學識，為上述各項評估所為之綜合判斷，核與前
    揭勒戒處所評分說明手冊之規定並無不合，所為之綜合評分
    係依被告在執行觀察、勒戒期間之個案臨床實務及具體事證
    ，據以判定被告「有繼續施用毒品傾向」，洵屬有據。是原
    審依檢察官聲請，參酌前揭有無繼續施用毒品傾向證明書及
    評估標準紀錄表，裁定令被告入戒治處所施以強制戒治，自
    屬適法。
　㈣被告雖以前詞抗告，然查：有無繼續施用毒品傾向評估標準
    各大項及細項之得分標準，係由法務部邀集衛生福利部之專
    家學者、相關機關研商所得，並製有「有無繼續施用毒品傾
    向評估標準評分說明手冊」予以詳細規定，供專業醫師為客
    觀且一致之評估，可避免摻雜個人好惡或流於恣意擅斷之情
    形。此等評估乃細分為「前科紀錄與行為表現」、「臨床評
    估」、「社會穩定度」及「靜態因子」、「動態因子」等具
    體項目而以評分方式為之，應可免於抽象、主觀之弊，並得
    通過科學檢驗之要求。又該評估標準紀錄表除詳列各項靜態
    因子、動態因子之細目外，並有各細目之配分、計算及上限
    ，且各項目多出自不同之評分者，並非僅憑短短數語之當面
    問答即能得出結論，亦非評估之醫師所得主觀擅斷，是該評
    估標準紀錄表乃係該勒戒處所相關專業知識經驗人士於被告
    執行觀察、勒戒期間，各依其本職學識綜合上開各節評估，
    具有科學驗證而得出被告有繼續施用毒品傾向之結論，自形
    式上觀察，並無擅斷或濫權等明顯不當之情事，法院即宜予
    尊重其行政職權之行使及專業之判斷。是原裁定令被告進入
    戒治處所強制戒治，核屬適法有據。抗告意旨以前詞質疑該
    評估之準確性，要非可採。
　㈤綜上所述，原審依憑該勒戒處所依個案之臨床實務及具體事
    證之綜合評分及判定被告為「有繼續施用毒品傾向」結果，
    據以認定檢察官之聲請為正當，裁定被告令入戒治處所施以
    強制戒治，其期間為6個月以上，至無繼續強制戒治之必要
    為止，但最長不得逾1年，並無不合。被告執前詞抗告，為
    無理由，應予駁回。
據上論斷，應依刑事訴訟法第412條，裁定如主文。
中　　華　　民　　國　　111 　年　　1 　　月　　20　　日
                  刑事第七庭    審判長法　官  孫惠琳
                                      法　官  連雅婷
                                      法　官  張育彰
以上正本證明與原本無異。
不得再抗告。
                                      書記官  蔡麗春
中　　華　　民　　國　　111 　年　　1 　　月　　20　　日